---
title: "Limpieza y recodificación de las bases ENFR (2009, 2013, 2018)"
author: "López Mathias Joel."
output:
  pdf_document: default
  html_document: default
---
```{r setup, include=FALSE}
knitr::opts_chunk$set(echo = TRUE)
```

# Introducción

Este archivo tiene como objetivo realizar la carga, selección, recodificación y unificación de las bases de datos de la Encuesta Nacional de Factores de Riesgo (ENFR) correspondientes a los años 2009, 2013 y 2018. Se construyen variables relevantes para el análisis posterior, como nivel de instrucción, quintil de ingresos, cumplimiento de recomendaciones de consumo de frutas y verduras y un índice dicotómico de NBI a nivel de hogar.

# Librerías

```{r message=FALSE, warning=FALSE}
library(tidyverse)
library(dplyr)
library(purrr)
library(janitor)
```

# Carga y limpieza de bases ENFR

## ENFR 2009

```{r message=FALSE, warning=FALSE}
data1 <- read.table("C:/Anlisis-consumo-frutihorticola-Arg/Procesamiento y preparacion de datos/1. Datos brutos/ENFR-2009 Base Usuario.txt", header = TRUE, sep = "|", dec = ",")

enfr_2009 <- data1 %>% 
  select(PRVNC, REGION, ITF_UC_QUINTILES, BHCH04, BHCH05, RANGEDAD, NIVINSTR, PROMEDIO_FV_DIARIO, BHCV01, BHCV03, BHCV02, CANT_COMPONENTES, BHCV06, BHCV09, BHCV08) %>%
  rename(provincia = PRVNC, 
         quintil_ingresos = ITF_UC_QUINTILES, 
         genero = BHCH04, 
         edad = BHCH05, 
         rango_edad = RANGEDAD, 
         nivel_de_instruccion = NIVINSTR,
         promedio_fyv_dia = PROMEDIO_FV_DIARIO) %>%
  mutate(ano_edicion = "2009") %>% 
  clean_names()
```

## ENFR 2013

```{r message=FALSE, warning=FALSE}
data2 <- read.table("C:/Anlisis-consumo-frutihorticola-Arg/Procesamiento y preparacion de datos/1. Datos brutos/ENFR2013_baseusuario.txt", header = TRUE, sep = "|", dec = ",")

enfr_2013 <- data2 %>% 
  select(COD_PROVINCIA, ITF_UC_QUINTILES, BHCH04, BHCH05, RANGO_EDAD, NIVEL_INSTRUCCION, PROMEDIO_FV_DIARIO, BHCV01, BHCV03, BHCV02, CANT_COMPONENTES, BHCV06, BHCV09, BHCV08) %>% 
  rename(provincia = COD_PROVINCIA, 
         quintil_ingresos = ITF_UC_QUINTILES, 
         genero = BHCH04, 
         edad = BHCH05, 
         eango_edad = RANGO_EDAD,  # Posible error de tipeo
         nivel_de_instruccion = NIVEL_INSTRUCCION,
         promedio_fyv_dia = PROMEDIO_FV_DIARIO) %>% 
  mutate(ano_edicion = "2013") %>% 
  clean_names()
```

## ENFR 2018

```{r message=FALSE, warning=FALSE}
data3 <- read.table("C:/Anlisis-consumo-frutihorticola-Arg/Procesamiento y preparacion de datos/1. Datos brutos/ENFR 2018 - Base usuario.txt", header = TRUE, sep = "|", dec = ",")

enfr_2018 <- data3 %>% 
  select(cod_provincia, quintil_uc, bhch03, bhch04, rango_edad, nivel_instruccion, promedio_fv_diario, bhcv01, bhcv03, bhcv02, cant_componentes, bhcv06, bhcv09, bhcv08) %>% 
  rename(provincia = cod_provincia, 
         quintil_ingresos = quintil_uc, 
         genero = bhch03, 
         edad = bhch04, 
         rango_edad = rango_edad, 
         nivel_de_instruccion = nivel_instruccion,
         promedio_fyv_dia = promedio_fv_diario) %>% 
  mutate(ano_edicion = "2018")

enfr_2018$promedio_fyv_dia <- as.numeric(enfr_2018$promedio_fyv_dia)
```

#  Estandarización de variables

Antes de JOINEAR las BD se verifica si alguna de las variables tiene alguna categoria/rango/grupo con una codificacion diferente.

```{r message=FALSE, warning=FALSE, echo = TRUE, results = "hide"}
## Chequeo de diferencias en la nomenclatura de las categorias variables

lista_base <- list(enfr_2009 = enfr_2009, enfr_2013 = enfr_2013, enfr_2018 = enfr_2018)

for (i in names(lista_base)){
  nombres <- lista_base[[i]]
  print(i)
  for (x in names(nombres)){
    if(!(x %in% c("promedio_fyv_dia", "edad", "ingresos_mes_hogar"))){
      print(x)
      print(unique(nombres[[x]]))
    }
  }
}
```

## Ajuste de codificación rango_edad en ENFR 2009

```{r message=FALSE, warning=FALSE}
enfr_2009 <- enfr_2009 %>% 
  mutate(rango_edad = case_when(
    rango_edad == 2 ~ 1,
    rango_edad == 3 ~ 2,
    rango_edad == 4 ~ 3,
    rango_edad == 5 ~ 4,
    rango_edad == 6 ~ 5
  ))
```

# Unificación de las tres encuestas

```{r message=FALSE, warning=FALSE}
enfr_total <- bind_rows(enfr_2009, enfr_2013, enfr_2018)
```

# Recodificación de variables

```{r message=FALSE, warning=FALSE}
# Provincia
enfr_total <- enfr_total %>% 
  mutate(provincia = case_when(
    provincia == 2 ~ "CABA",
    provincia == 6 ~ "Buenos Aires",
    provincia == 10 ~ "Catamarca",
    provincia == 22 ~ "Chaco",
    provincia == 26 ~ "Chubut",
    provincia == 14 ~ "Cordoba",
    provincia == 18 ~ "Corrientes",
    provincia == 30 ~ "Entre Rios",
    provincia == 34 ~ "Formosa",
    provincia == 38 ~ "Jujuy",
    provincia == 42 ~ "La Pampa",
    provincia == 46 ~ "La Rioja",
    provincia == 50 ~ "Mendoza",
    provincia == 54 ~ "Misiones",
    provincia == 58 ~ "Neuquen",
    provincia == 62 ~ "Rio Negro",
    provincia == 66 ~ "Salta",
    provincia == 70 ~ "San Juan",
    provincia == 74 ~ "San Luis",
    provincia == 78 ~ "Santa Cruz",
    provincia == 82 ~ "Santa Fe",
    provincia == 86 ~ "Santiago del Estero",
    provincia == 90 ~ "Tucuman",
    provincia == 94 ~ "Tierra del Fuego"
  ))

# Género
enfr_total <- enfr_total %>% 
  mutate(genero = case_when(
    genero == 1 ~ "Varon",
    genero == 2 ~ "Mujer"
  ))

# Nivel de instrucción
enfr_total <- enfr_total %>% 
  filter(nivel_de_instruccion != 8) %>% 
  mutate(nivel_de_instruccion = case_when(
    nivel_de_instruccion %in% 1:3 ~ "Primario",
    nivel_de_instruccion %in% 4:5 ~ "Secundario",
    nivel_de_instruccion %in% 6:7 ~ "Terc/Univ"
  ))


# Quintil de ingreso
enfr_total <- enfr_total %>% 
  filter(!is.na(quintil_ingresos)) %>% 
  mutate(quintil_ingresos = as.character(quintil_ingresos))

# Rango edad
enfr_total <- enfr_total %>% 
  mutate(rango_edad = as.character(rango_edad))

```

## Creacion de la variable respuesta

```{r}
# Consumo de frutas y verduras
enfr_total <- enfr_total %>% 
  filter(!is.na(promedio_fyv_dia)) %>% 
  mutate(cumple_nocumple = ifelse(promedio_fyv_dia >= 3, "Cumple", "No_cumple"))
```


## Construcción del índice compuesto de NBI

```{r message=FALSE, warning=FALSE}

enfr_total <- enfr_total %>% 
  mutate(
    tipo_vivienda = ifelse(bhcv01 %in% c("1", "3"), 0, 1),
    tipo_suelo = ifelse(bhcv03 %in% c("1", "2"), 0, 1),
    tipo_cocina = ifelse(bhcv06 %in% c("1", "2"), 0, 1),
    tipo_baño = ifelse(bhcv09 == "1", 0, 1),
    tipo_agua = ifelse(bhcv08 %in% c("1", "2"), 0, 1)
  )

# Hacinamiento
enfr_total <- enfr_total %>% filter(bhcv02 != "99")

enfr_total <-enfr_total %>%
  mutate(condicion1 = bhcv02 == 1,
         condicion1b = cant_componentes <= 3,
         condicion2 = bhcv02 == 2,
         condicion2b = cant_componentes <= 6,
         condicion3 = bhcv02 == 3,
         condicion3b = cant_componentes <= 9,
         condicion4 = bhcv02 == 4,
         condicion4b = cant_componentes <= 12,
         condicion5 = bhcv02 == 5,
         condicion5b = cant_componentes <= 15,
         condicion6 = bhcv02 == 6,
         condicion6b = cant_componentes <= 18,
         condicion7 = bhcv02 == 7,
         condicion7b = cant_componentes <= 21,
         condicion8 = bhcv02 == 8,
         condicion8b = cant_componentes <= 24,
         condicion9 = bhcv02 == 9,
         condicion9b = cant_componentes <= 27,
         condicion10 = bhcv02 == 10,
         condicion10b = cant_componentes <= 30,
         condicion11 = bhcv02 == 11,
         condicion11b = cant_componentes <= 33,
         condicion12 = bhcv02 == 12,
         condicion12b = cant_componentes <= 36,
         tipo_hacinamiento = ifelse((condicion1 & condicion1b)|
                                      (condicion2 & condicion2b)|
                                      (condicion3 & condicion3b)|
                                      (condicion4 & condicion4b)|
                                      (condicion5 & condicion5b)|
                                      (condicion6 & condicion6b)|
                                      (condicion7 & condicion7b)|
                                      (condicion8 & condicion8b)|
                                      (condicion9 & condicion9b)|
                                      (condicion10 & condicion10b)|
                                      (condicion11 & condicion11b)|
                                      (condicion12 & condicion12b), 0, 1))


# Índice NBI dicotómico
enfr_total <- enfr_total %>% 
  mutate(sum_tipos = tipo_vivienda + tipo_suelo + tipo_cocina + 
           tipo_baño + tipo_agua + tipo_hacinamiento,
         indice_nbi_hogar_dic = as.numeric(sum_tipos >= 1))

```

# Armado de base fina

```{r message=FALSE, warning=FALSE}
ENFR_limpia <- enfr_total %>% 
  select(ano_edicion, provincia, cumple_nocumple, genero, edad, rango_edad, nivel_de_instruccion, quintil_ingresos, indice_nbi_hogar_dic, promedio_fyv_dia, region)

```

## Validación

```{r message=FALSE, warning=FALSE}
ENFR_limpia %>% group_by(ano_edicion) %>% summarise(n = n())
colSums(is.na(ENFR_limpia))
summary(ENFR_limpia)

```

# Exportación

```{r message=FALSE, warning=FALSE}
write_csv(ENFR_limpia, "C:/Anlisis-consumo-frutihorticola-Arg/Procesamiento y preparacion de datos/2. Procesamiento/ENFR_limpia.csv")
saveRDS(ENFR_limpia, "C:/Anlisis-consumo-frutihorticola-Arg/Procesamiento y preparacion de datos/2. Procesamiento/ENFR_limpia.rds")

```

