---
title: 'Unificación de bases procesadas: ENFR + CNA + CN'
author: "López Mathias Joel."
output:
  pdf_document:
    toc: true
    toc_depth: '3'
  html_document:
    toc: true
    toc_depth: 3
    toc_float: true
    collapsed: true
    smooth_scroll: true
    theme: journal
    highlight: kate
    df_print: paged
    code_folding: show
---


```{r setup, include=FALSE}
knitr::opts_chunk$set(echo = TRUE)
```

#  Introducción

Este archivo tiene como objetivo unificar las bases previamente procesadas de:

- Encuesta Nacional de Factores de Riesgo (ENFR, 2009, 2013, 2018)

- Censo Nacional Agropecuario (CNA, 2008 y 2018)

- Censo Nacional 2010 (Necesidades Básicas Insatisfechas por provincia)

La unificación se realiza por provincia y año de edición, con el objetivo de generar una base completa para modelar los determinantes del consumo de frutas y verduras.

# Librerías

```{r message=FALSE, warning=FALSE}
library(tidyverse)
library(janitor)

```

# Carga de datos procesados

```{r message=FALSE, warning=FALSE}
ENFR_limpia <- read_csv("C:/Anlisis-consumo-frutihorticola-Arg/Procesamiento y preparacion de datos/3. Datos procesados/ENFR_limpia.csv")
CNA_CN_limpia <- read_csv("C:/Anlisis-consumo-frutihorticola-Arg/Procesamiento y preparacion de datos/3. Datos procesados/CNA_CN_limpia.csv")

```

#  Unión de bases

Realizamos un left_join() entre ENFR y CNA/CN utilizando las variables provincia y ano_edicion como claves.

```{r message=FALSE, warning=FALSE}
ENFR_t_NBI_CNA <- ENFR_limpia %>%
  left_join(CNA_CN_limpia, by = c("provincia", "ano_edicion"))

```

# Validación de unión

Comprobamos que no se generaron NAs inesperados y que la unión fue exitosa:

```{r message=FALSE, warning=FALSE, echo = TRUE, results = "hide"}
summary(ENFR_t_NBI_CNA)
colSums(is.na(ENFR_t_NBI_CNA))
ENFR_t_NBI_CNA %>%
  group_by(ano_edicion) %>%
  summarise(n = n())

```

# Exportación de base final

Guardamos la base unificada en formato .csv y .rds, lista para análisis estadístico y visualizaciones.

```{r message=FALSE, warning=FALSE}
write_csv(ENFR_t_NBI_CNA, "C:/Anlisis-consumo-frutihorticola-Arg/Procesamiento y preparacion de datos/3. Datos procesados/base_final_para_modelo.csv")
saveRDS(ENFR_t_NBI_CNA, "C:/Anlisis-consumo-frutihorticola-Arg/Procesamiento y preparacion de datos/3. Datos procesados/base_final_para_modelo.rds")

```

# Comentario final

Esta base unificada contiene variables individuales (edad, género, quintil, consumo), estructurales del hogar (índice NBI dicotómico) y territoriales (superficie frutihortícola y % de hogares con NBI por provincia), organizada por año de encuesta y lista para modelización.


